臺灣高雄地方法院民事裁定
109年度消債更字第316號
聲  請  人  楊千慧（原名：楊千惠、楊惠瑛）
0000000000000000

0000000000000000

代  理  人  陳靜娟律師
上列當事人因消費者債務清理事件聲請更生，本院裁定如下：
    主  文
聲請人楊千慧（原名：楊千惠、楊惠瑛）自中華民國一一○年一
月十三日下午四時起開始更生程序。
命司法事務官進行本件更生程序。
    理  由
一、聲請意旨略以：伊無力清償債務，曾於民國109年6月24日向
    本院聲請調解債務清償方案，惟調解不成立。又伊未經法院
    裁定開始清算程序或宣告破產，爰聲請更生等語。
二、按債務人不能清償債務或有不能清償之虞者，得依本條例所
    定更生或清算程序，清理其債務。債務人無擔保或無優先權
    之本金及利息債務總額未逾新臺幣（下同）12,000,000元者
    ，於法院裁定開始清算程序或宣告破產前，得向法院聲請更
    生。法院開始更生程序之裁定，應載明其年、月、日、時，
    並即時發生效力。法院裁定開始更生或清算程序後，得命司
    法事務官進行更生或清算程序，必要時得選任律師、會計師
    或其他適當之自然人或法人一人為監督人或管理人。消費者
    債務清理條例（下稱消債條例）第3條、第42條第1項、第45
    條第1項及第16條第1項分別定有明文。
三、經查：
  ㈠聲請人前於109年6月24日向本院聲請調解債務清償方案，經
    本院109年度司消債調字第387號受理，於同年8月4日調解不
    成立，聲請人並於同日以言詞聲請更生等情，業經本院調閱
    上開調解卷宗核閱無訛，並有調解程序筆錄可參（見司消債
    調卷第115頁），依消費者債務清理條例施行細則第44條之3
    規定，聲請人於前置調解不成立後聲請更生，應屬合法。
  ㈡次查，聲請人於107年及108年度申報所得各為33,510元、163
    ,568元（其中臺灣力匯有限公司及安麗日用品股份有限公司
    執行業務所得共159,568元），其自陳向本院聲請更生前2年
    內尚有從事清潔工作之薪資所得共480,000元（即每月20,00
    0元），名下無財產，勞工保險於80年11月4日退保，另有宏
    泰人壽2張保單解約金共9,357元及富邦人壽1張保單解約金2
    1,085元，全球人壽4張保單均無解約金，新光人壽保單為團
    險亦無解約金。又聲請人自陳從事居家清潔工作，每月收入
    20,000元領現，而據臺灣力匯有限公司函覆表示聲請人自10
    8年9月起為銷售會員，108年9月至109年9月領取執行業務所
    得及其他所得共127,442.88元，再據安麗日用品股份有限公
    司函覆表示聲請人係其傳銷商，107年8月至109年9月共領取
    獎金67,891元；未領取社會局補助，92年6月間與林宇哲離
    婚、108年4月間與郭純彰再婚，聲請人於前婚姻關係中育有
    2名子女均已成年，惟未給付聲請人扶養費等情，有財產及
    收入狀況說明書（司消債調卷第5至6頁）、財團法人金融聯
    合徵信中心前置協商專用債權人清冊（司消債調卷第12至13
    頁）、財政部高雄國稅局107年及108年度綜合所得稅各類所
    得資料清單及總歸戶財產查詢清單（司消債調卷第14至16頁
    ）、勞工保險被保險人投保資料表（司消債調卷第17頁）、
    高雄市政府社會局社會福利資訊料查詢表（本案卷第17至19
    頁）、新光人壽保險股份有限公司陳報狀（本案卷第20至21
    頁）、宏泰人壽保險股份有限公司函（本案卷第23至24頁）
    、臺灣力匯有限公司執行業務所得（本案卷第25至27頁）、
    全球人壽保險股份有限公司函（本案卷第28至29頁）、富邦
    人壽保險股份有限公司陳報狀（本案卷第30頁）、安麗日用
    品股份有限公司執行業務所得（本案卷第31至32頁）、債權
    人清冊（本案卷第35至38頁）、信用報告（本案卷第40頁）
    、戶籍謄本（本案卷第42頁）、商業保險投保資料查詢結果
    表（本案卷第45頁）、存摺（本案卷第46至49頁）在卷可參
    。故本院審酌上情，認為核算聲請人目前償債能力之基礎以
    其自陳從事居家清潔工作之薪資每月20,000元，加計其聲請
    前兩年內領取臺灣力匯有限公司及安麗日用品股份有限公司
    執業所得共195,334元，換算平均每月28,139元（計算式：2
    0,000＋195,334÷24＝28,139，小數點以下四捨五入；下同）
    為基準。
  ㈢關於聲請人個人日常必要支出部分，聲請人陳稱向三普體育
    事業有限公司之負責人賀令佩承租房屋居住，每月租金12,0
    00元匯入三普體育事業有限公司之帳戶，未領取租金補助，
    有房屋租賃契約書（承租人為郭純彰、出租人為賀令佩）、
    存款憑條（存款人為三普體育事業有限公司）及高雄市政府
    都市發展局函在卷可稽（本案卷第52至54頁、本案卷第85至
    88頁）。按債務人必要生活費用，以最近一年衛生福利部或
    直轄市政府所公告當地區每人每月最低生活費一點二倍定之
    ，消債條例第64條之2第1項定有明文。本院參酌衛福部社會
    司所公告110年度高雄市最低生活費標準為13,341元。又該
    最低生活費用之標準，係照當地最近1年平均每人消費支出6
    0％，依其基準之家庭收支調查報告調查表格式所示有關經常
    性支出之調查項目，其原即包括利息支出、食品、衣著、房
    租及水費、電費、醫療保健、交通、娛樂、教育等基本生活
    需求。本院認在聲請人並無特殊需求，應以此最低生活費之
    1.2倍即16,009元認係其個人必要生活費用。
  ㈣至扶養費支出部分，聲請人主張扶養父親，每月扶養費3,000
    元。按直系血親相互間，互負扶養之義務，民法第1114條第
    1款定有明文。查聲請人父親楊勝彥為31年生，107年及108
    年度申報所得各為28,798元、31,700元（均為營利及股利所
    得），名下有位於台南市佳里區之持分土地1筆、汽車1部及
    股份多筆，財產總額222,817元，原每月領取國民年金3,628
    元，自109年1月起每月3,772元，未領取社會局補助等情，
    有戶籍謄本、稅務電子閘門財產所得調件明細表、勞動部勞
    工保險局函、高雄市政府社會局社會福利資訊料查詢表附卷
    可憑（本案卷第41頁、本案卷第70至77頁、本案卷第83至84
    頁）。本院認聲請人之父親就領取營利、股利所得及年金不
    足部分尚有受扶養之必要，扶養費用數額部分，按受扶養者
    之必要生活費用，準用第1項規定計算基準數額，並依債務
    人依法應負擔扶養義務之比例認定之，消債條例第64條之2
    第2項亦有明定；又因聲請人陳稱父親居住於胞弟名下房屋
    ，胞弟不願告知有無房貸支出等語（見司消債調卷第119頁
    反面、本案卷第34頁），從而本院無法認定父親有房屋支出
    之需求，即應自其必要生活費用中扣除相當於房租支出所佔
    比例（110年度高雄市每人每月不含房屋支出之必要生活費1
    2,109元），再扣除108年度平均每月所得2,642元（計算式
    ：31,700÷12＝2,642）及國民年金3,772元，由聲請人與另3
    名扶養義務人（參本案卷第121頁家族系統表）共同分擔後
    ，以每人1,424元【計算式：（12,109－2,642－3,772）÷4＝1,
    424】為度，聲請人主張逾上開核算數額部分，難認可採。
  ㈤綜上所述，以聲請人現每月收入28,139元為其償債能力基準
    ，扣除個人必要生活費16,009元及父親扶養費1,424元後，
    餘10,706元，而聲請人目前負債總額為10,613,238元（參司
    消債調卷第37頁以下，包含：合作金庫銀行、國泰世華銀行
    、聯邦銀行、遠東銀行、玉山銀行、台新銀行、中國信託銀
    行、日盛銀行、元誠國際資產公司、金陽信資產公司、新光
    行銷公司、良京實業公司、萬榮行銷公司、元誠第二資產公
    司、板信資產公司、滙誠第一資產公司、滙誠第二資產公司
    、新加坡商艾星國際公司、永瓚開發建設公司），扣除保險
    解約金30,442元，以聲請人每月所餘按月攤還結果，需約82
    年【計算式：（10,613,238－30,442）÷10,706÷12≒82.4】始
    能清償完畢，應認其已不能清償債務。此外，聲請人無擔保
    或無優先權之債務總額未逾12,000,000元，且無消債條例第
    6條第3項、第8條或第46條各款所定駁回更生聲請之事由存
    在，則聲請人聲請更生為有理由，應予准許，爰命司法事務
    官進行本件更生程序。
四、依消債條例第11條第1項、第45條第1項，裁定如主文。
中　　華　　民　　國　　110 　年　　1 　　月　　13　　日
                  民事庭　法　官　  賴寶合
以上正本係照原本作成。
本裁定不得抗告。
中　　華　　民　　國　　110 　年　　1 　　月　　13　　日
                          書記官    胡美儀